臺灣高雄地方法院民事判決　　　　　　　　　　　　　九十三年度親字第一六四號
　　原　　　告　乙○○
　　被　　　告　甲○○
　　兼右一人
　　訴訟代理人　丁○○
　　被　　　告　丙○○
右當事人間確認親子關係不存在等事件，經本院於民國九十三年十二月二十三日言詞
辯論終結，判決如下：
    主  文
確認原告與被告甲○○、丁○○間之親子關係不存在。
確認原告與被告丙○○間之親子關係存在。
訴訟費用由被告負擔。
    事實及理由
一、按確認法律關係之訴，非原告有即受確認判決之法律上利益者，不得提起之；確
    認證書真偽或為法律關係基礎事實存否之訴，亦同。前項確認法律關係基礎事實
    之存否之訴，以原告不能提起他訴訟者為限，民事訴訟法第二百四十七條第一、
    二項定有明文。查實務上對於親子間之身分關係能否據以提起確認之訴，頗有爭
    議，並為保持身分關係之安定性而多採保留之態度，然現今醫學科技發達，父母
    子女之血緣關係，均可經由醫學科技之鑑定，確定其親子血緣關係，而民事訴訟
    法第二百四十七條於民國八十九年二月九日修正時，已擴大其適用範圍，即就法
    律關係基礎事實存否亦得提起確認之訴，是就現今醫學技術已足以鑑定親子間之
    血緣關係、身分關係確定之重要性及上開民事訴訟法第二百四十七條擴大確認之
    訴適用範圍之立法意旨以觀，應有准許確認親子關係存否之訴，以解決任何不明
    之親子關係之必要，俾以杜絕爭執，並維持家庭成員間之信賴與和諧。本件原告
    提起確認親子關係存否之訴，此血緣關係之存否乃親子關係之重要基礎事實，原
    告主觀認定其非被告甲○○、丁○○所生，乃被告丙○○與訴外人周玉燕（已於
    八十八年十一月十五日死亡）所生，然因被告丙○○與訴外人周玉燕於原告出生
    後，即將原告交付被告甲○○、丁○○，並由被告甲○○、丁○○至戶政事務所
    登記原告之父母為被告甲○○、丁○○，致原告之身分不明確，其於私法上因該
    身分而生之法律關係亦將隨之變動，而有私法上地位不安之狀態存在，且此種不
    安之狀態得以確認判決除去之，應認原告有即受確認判決之法律上利益。況否認
    子女之訴，依法限於法定父、母或繼承權受侵害之人於一年除斥期間內始得提起
    ，如超過除斥期間，原告即不能提起其他訴訟以資救濟，本件原告法定之婚生父
    即被告甲○○、丁○○均逾法定得提起否認之訴之期間，而未提起否認子女之訴
    ，致原告除提起確認之訴外，再不能提起其他訴訟以資救濟，是原告提起本件確
    認親子關係存在、不存在之訴，與首揭民事訴訟法第二百四十七條之規定並無不
    合，先此敘明。
二、原告起訴主張：原告於七十二年四月一日生，
    為被告丁○○，惟告之生父、生母實為被告丙○○及訴外人周玉燕，緣被告甲○○係原告生母周玉燕之弟，而甲○○膝下無子女，被告丙○○及周玉燕應甲○○
    夫婦之要求，將原告交由甲○○、丁○○扶撫養，並由甲○○、丁○○夫婦至戶
    政事務所登記父母為甲○○、丁○○，然至八十四年間，因甲○○、丁○○經商
    不順，致雙方對教養問題歧見日深，經協商後又將原告送回生父丙○○、生母周
    玉燕撫養成人，惟
    分關係不符，為此確認原告與被告甲○○、丁○○間之親子關係不存在。又原告
    為被告丙○○與周玉燕所生，雖周玉燕已死，但原告仍有確認與生父丙○○間親
    子關係存在之必要，為此請求確認原告與被告丙○○間之親子關係存在，並聲明
    如主文所示。被告甲○○、丁○○、丙○○對原告前開主張則不爭執，均陳明原
    告係被告丙○○與周玉燕所生，當時係把原告登記為甲○○、丁○○二人所生等
    語。
三、原告前揭主張業經其提出
    告主張之事實，亦陳明在卷，另原告主張其生父、生母為被告丙○○、周玉燕，
    而非被告甲○○、丁○○等情，亦經原告與被告自行前往高雄長庚紀念醫院做親
    子血緣鑑定，其親子鑑定結果報告書認為：「1.不能排除丙○○與乙○○之親子
    關係。2.親子關係指數（ＣＰＩ）為193336.93042：亦即『丙○○是乙○○的視
    生父親』這個可能性與『任何中國男人偶然具有是乙○○的親生父親所必須具備
    的基因半型』這一個可能性相比，大約為193336.93042倍。3.也就是說丙○○與
    乙○○之父女關係確定率為99．0000000%：因此丙○○是乙○○的親生父親，這
    個假設由此次測試上可以證實」，亦有高雄長庚紀念醫院九十四年一月三日親子
    鑑定報告書一紙附卷可稽，依此，被告甲○○、丁○○顯非原告之親生父、母親
    ，故原告主張之事實，即屬有據，堪予採信。堪認原告確係被告丙○○之女，其
    與被告甲○○、丁○○間並無親子血緣關係存在，從而原告訴請確認其與被告甲○○、丁○○間之親子關係不存在，其與被告丙○○間之親子關係存在，為有理
    由。
四、據上論結：本件原告之訴為有理由，依民事訴訟法第七十八條、第八十五條第一
    項前段，判決如主文。
中　　　華　　　民　　　國　　九十四　　年　　　一　　　月　　 十四 　　日
                              臺灣高雄地方法院家事法庭
                                  法    　官　涂裕洪
右正本證明與原本無異。
如不服本判決，應於送達後廿日內，向本院提出上訴狀。
中　　　華　　　民　　　國　　九十四　　年　　　一　　　月　　 十四 　　日
                                  法院書記官　張乃昇
